【裁判字號】    95,訴,10320
【裁判日期】    951031
【裁判案由】    確認委任關係不存在
【裁判全文】
臺灣臺北地方法院民事判決             95年度訴字第10320號
原      告  甲○○
被      告  三富營造股份有限公司
兼      上
法定代理人  乙○○
上列當事人間請求確認委任關係不存在事件，本院於95年10月24
日言詞辯論終結，判決如下：
    主  文
原告之訴駁回。
訴訟費用由原告負擔。
    事實及理由
一原告起訴主張：
  (一)被告乙○○原為被告三富營造股份有限公司（下稱三富公司
    ）之法定代理人，民國87年間，原告與乙○○針對三富公司
    股權轉讓之事進行協商，被告乙○○告知原告三富公司並無
    欠稅及欠債問題，且言明轉讓前三富公司之債務、法律責任
    及稅金，概由乙○○全權負責，原告遂受讓該公司部分股權
    ，並接手經營三富公司，且於89年間將三富公司之法定代理
    人變更登記為原告。惟原告嗣後發現三富公司在85年間積欠
    稅款未清，且三富公司在外另有鉅額債務未償，導致公司營
    運困難，原告乃與訴外人游鵬哲商談轉讓經營權之事，並於
    90年間將該公司之法定代理人變更登記為游鵬哲。
  (二)詎游鵬哲趁原告不在國內期間，提起履行契約訴訟獲勝訴判
    決，並因而將其為三富公司法定代理人之登記塗銷，致原告
    回復為三富公司之法定代理人。惟其業於90年間即出讓對三
    富公司之經營權，其於89年間為該公司法定代理人之登記應
    溯及於為登記時無效，被告有義務將該登記塗銷；且三富公
    司於89年間並未實際召開董事會選任其為該公司董事長，其
    與該公司實無為董事長之委任關係存在，前開以其為三富公
    司董事長之登記應屬無效而不存在，依民法第113 條規定，
    被告應負塗銷登記回復原狀之責任。
  (三)聲明為：被告三富公司應將經濟部89年8 月17日公司變更登
    記事項表之代表人、公司執照及營利事業登記證書上之代表
    人與營業登記證書之負責人為原告之登記塗銷，並回復為經
    濟部88年12月13日之變更登記事項之代表人及公司執照及營
    利事業登記證書上代表人與營造業登記證書之負責人為被告
    乙○○。
二被告則抗辯：
  (一)三富公司之股權全數為乙○○之夫出資擁有，乙○○及其家
    人掛名為該公司股東，並以乙○○為該公司之董事長，實則
    該公司營運全由其夫掌控。
  (二)87年間乙○○之夫因意外身故，乙○○無心繼續經營三富公
    司，遂與原告洽談經營權轉讓之事，並於87年間即將公司交
    予原告經營，原告嗣於89年間自行委託專人辦理公司法定代
    理人之變更登記。90年間原告雖將三富公司之經營權出讓予
    游鵬哲並辦理董事長變更登記，惟該登記嗣因游鵬哲在鈞院
    提起93年訴字第4745號訴訟獲確定勝訴判決而遭塗銷，原告
    乃回復為三富公司之法定代理人，且因三富公司之欠稅問題
    遭限制出境。為讓原告順利出境經商，乙○○已辦妥公司變
    更登記事項卡上法定代理人之變更登記，惟迄未能變更營利
    事業登記證上之法定代理人登記等語。
  (三)聲明為：請依法判決。
三兩造不爭執之事實：
  (一)原告於87年間成為被告三富公司股東，接手實際經營該公司
    ，嗣於89年間委託專人將該公司之董事長由乙○○變更登記
    為原告。
  (二)原告復於90年間將三富公司之經營權出讓予訴外人游鵬哲，
    並配合將該公司之董事長由原告變更登記為游鵬哲。嗣游鵬
    哲在本院提起93年訴字第4745號履行契約訴訟獲勝訴判決，
    由其為三富公司董事長之登記並因此遭塗銷，三富公司在變
    更登記事項卡、營利事業登記證上登記之董事長遂回復為原
    告。
  (三)原告與乙○○嗣後針對由乙○○擔任三富公司董事長一事達
    成合意，現該公司於變更登記事項卡上登記之董事長已變更
    為乙○○，惟營利事業登記證上之董事長則仍為原告。
四得心證之理由：
  (一)原告起訴主張：三富公司於89年間並未實際召開股東會選任
    其為董事長，卻逕行向主管機關辦理變更登記董事長為原告
    ，實則其與三富公司間並無擔任董事長之委任關係存在，前
    開登記應屬無效，被告應依民法113 條規定塗銷該等登記等
    語。惟查：
    1.三富公司於87年間雖登記為股份有限公司，惟股東名冊上
      所列股東並未實際出資，當時乙○○亦僅為該公司掛名之
      董事長，公司實際出資、營運概由乙○○之夫為之，嗣乙
      ○○之夫因意外身故，乙○○乃與原告商議，由原告接手
      三富公司之營運等情，業據乙○○到庭陳述綦詳，並為原
      告所不爭，堪認屬實。
    2.按股份有限公司之董事長對外代表公司，為公司法第208
      條第3 項所明訂。原告自認其自87年間接手三富公司之營
      運起，實為該公司之實際出資及經營人，則其於89年間為
      免公司營運，受當時登記為公司董事長之乙○○票信不良
      之影響，指示三富公司人員將該公司董事長變更登記為原
      告，足證原告當時係出於己意願意擔任三富公司之董事長
      ，雖公司並未實際召開股東會或董事會進行選任，然該公
      司既為其獨立經營，原告一人之意即可決定公司全部營運
      事項，且其可對外代表三富公司，則該公司所謂之股東會
      或董事會不過徒具形式，要難遽以該公司未召開形骸化之
      股東會或董事會，即認原告無權擔任董事長對外代表三富
      公司。原告臨訟方否認其於89年間登記成為三富公司董事
      長，實則與該公司間無成為董事長之委任關係存在，該等
      登記應屬無效云云，並無理由。
    3.原告又稱其於90年間即將三富公司之經營權讓予游鵬哲，
      則其於89年間為董事長之登記即應溯及塗銷云云。惟原告
      於89年間為三富公司董事長之登記，要與公司實際經營狀
      況相符，殆如前述，縱認原告事後出讓其對該公司之股份
      及經營權，前開登記斷無溯及無效之理，原告前述主張要
      乏依據，實不足採。
  (二)綜上所述，被告三富公司於89年間將該公司變更登記事項卡
    、營利事業登記證、公司執照及營造業登記證書上之董事長
    由乙○○變更登記為原告，要與該公司實際營運狀況相符，
    且係出於原告己意而為，該等登記自屬有效。原告主張其與
    三富公司間並無擔任董事長之委任關係存在，該等登記為無
    效云云，並非事實，從而，被告依據民法第113 條「無效法
    律行為之當事人，於行為當時，知其無效或可得而知者，應
    負回復原狀之責任」之規定，請求被告三富公司及乙○○應
    將該等登記塗銷，即無理由，不應准許。
五訴訟費用負擔之依據：民事訴訟法第78條。
中    華    民    國    95    年    10    月    31    日
                  民事第六庭    法  官  陳婷玉
以上正本係照原本作成
如對本判決上訴，須於判決送達後20日內向本院提出上訴狀
中    華    民    國    95    年    10    月    31    日
                                書記官  詹雪娥


司法院資訊處製作；財團法人民間司法改革基金會備份。
